臺灣高雄地方法院刑事判決　　　　　　　　　　　　　　九十年度訴緝字第九九號
　　公　訴　人　臺灣高雄地方法院檢察署檢察官
　　被　　　告　己○○
　　指定辯護人　本院公設辯護人　丁○○
右列被告因毒品危害防制條例案件，經檢察官提起公訴（八十九年度偵字第一○八一
三號），本院判決如左：
    主  文
己○○持有第二級毒品，處有期徒刑壹年肆月，並於刑之執行完畢或赦免後，令入勞
動場所強制工作貳年，以保護管束代之。扣案第二級毒品安非他命壹大包、拾小包（
共計驗前毛重伍佰玖拾點捌零公克，驗後毛重伍佰玖拾點柒伍公克）、電子秤及吸食
器各壹個均沒收銷毀之。
    事  實
一、己○○前曾有多次違反麻醉藥品管理條例案件及妨害自由等罪之犯罪習慣，先於
    民國八十年間，因違反麻醉藥品管理條例案件，經本院於八十一年一月二十日判
    處有期徒刑六月確定，並於八十一年四月四日執行完畢；又於八十一年間，因違
    反麻醉藥品管理條例案件，迭經本院及臺灣高等法院高雄分院於八十一年九月二
    十九日判處有期徒刑六月確定，並於八十一年十月二十二日入監執行；復於八十
    一年間，因犯妨害自由等罪，經本院判處有期徒刑一年確定；再於八十一年間，
    因違反麻醉藥品管理條例案件，經法院於八十二年七月十日判處有期徒刑五年四
    月確定，嗣於八十二年十月間，經法院裁定應執行有期徒刑六年八月，即於八十
    四年三月二十四日縮短刑期假釋出監（刑期至八十八年一月二十日期滿）；繼於
    八十四年間，因違反麻醉藥品管理條例案件，迭經臺灣屏東地方法院及臺灣高等
    法院高雄分院判處有期徒刑三年五月及七月，並於八十四年十一月三十一日入監
    執行，旋於八十五年一月十七日，經臺灣高等法院高雄分院裁定應執行有期徒刑
    三年五月；另於八十五年二月間，經法院裁定撤銷假釋，又於八十八年十一月八
    日縮短刑期假釋（刑期至九十一年九月一日期滿）出監（不構成累犯）。
二、己○○猶仍不知悔改，復於八十九年五月十日中午，乃基於非法持有第二級毒品
    安非他命之犯意，向不詳姓名、年籍綽號「黑陳」年約四十餘歲之男子，以不詳
    金額，購入第二級毒品安非他命一大包、十小包（共計驗前毛重五百九十點八零
    公克，驗後毛重五百九十點七五公克）而持有。嗣於是日（即八十九年五月十日
    ）下午一時許，在高雄市○○區○○路九號六樓之四，為警持票搜索，當場查獲
    己○○、案外人戊○○及乙○○，並在屋內床頭櫃上、內及其旁邊之桌上，查扣
    得第二級毒品安非他命一大包、十小包（共計驗前毛重五百九十點八零公克，驗
    後毛重五百九十點七五公克）及空塑膠夾鏈袋共一百零五個、電子秤一個、自製
    吸食器一組及酒精燈一個。
三、案經高雄市政府警察局苓雅分局報請臺灣高雄地方法院檢察署檢察官偵查起訴。
    理  由
一、訊據被告己○○固不否認渠於前揭時地為警查獲持有第二級毒品安非他命等情，
    惟矢口否認有何意圖販賣而持有第二級毒品安非他命之犯行，辯稱︰為警查獲之
    第二級毒品安非他命是「黑陳」寄放在渠居處，渠只向「黑陳」買五千元海洛因
    及五千元一包安非他命，其餘安非他命都是「黑陳」所有；「黑陳」於查獲當日
    中午到渠住處欲施用安非他命，先下樓買飲料，約二、三分鐘後警察就來了，「
    黑陳」也未再回來；警察脅迫渠承認查扣之安非他命係準備販售，且要求渠照著
    唸筆錄內容來錄音；查獲後至作筆錄前，作筆錄之員警及帶隊的葉性警員二人有
    打渠，其他警員並無對渠刑求云云。經查︰
  (一)被告與案外人戊○○及乙○○二人，乃高雄市政府警察局苓雅分局福德二路派出
    所佐警庚○○帶隊，於八十九年五月十日下午一時許至二時許止，持臺灣高雄地
    方法院檢察署檢察官核發之搜索票，在被告位在高雄市○○區○○路九號六樓之
    四居處查獲，並在屋內床頭櫃上、內及其旁邊之桌上，查扣得第二級毒品安非他
    命一大包、十小包（共計驗前毛重五百九十點八零公克，驗後毛重五百九十點七
    五公克）及空塑膠夾鏈袋共一百零五個、電子秤一個、自製吸食器一組、酒精燈
    一個及第一級毒品海洛因一小包淨重零點九七公克（包裝重零點二一公克）等，
    有搜索票、執行搜索報告、搜索扣押證明筆錄（收據、說明）、毒品案件涉嫌人
    犯基本資料移送報告表、扣押物品清單、高雄醫學院附設中和紀念醫院八十九年
    八月二十二日○○六九四號檢驗報告單（晶體，甲基安非他命反應）、編號Ｂ八
    九編號Ｂ0000000號檢驗報告單（夾鏈袋，無毒品反應）、編號Ｂ000
    0000號檢驗報告單（吸食器，甲基安非他命反應）、編號Ｂ0000000
    號檢驗報告單（酒精燈，無毒品反應）、八十九年十月二十四日編號Ｂ0000
    000號檢驗報告單（電子秤，甲基安非他命反應）、法務部調查局八十九年九
    月二十二日（八九）陸(一)字第八九○七一五五○號函各乙件及查獲照片五幀在卷
    可稽，並經證人戊○○、乙○○、庚○○、甲○○分別於警詢及本院審理中證述
    在卷屬實，足認被告此部分自白與事實相符，堪認為真實。
  (二)按訊問被告，應全程連續錄音；必要時，並應全程連續錄影。但有急迫情形且經
    記明筆錄者，不在此限；筆錄內所載之被告陳述與錄音或錄影之內容不符者，除
    有前項但書情形，其不符之部分，不得作為證據，刑事訴訟法第一百條之一第一
    項、第二項分別定有明文，且前揭規定，於司法警察官或司法警察詢問犯罪嫌疑
    人時，亦準用之（刑事訴訟法第一百條之二參照）。蓋憲法第十六條保障人民有
    訴訟之權，旨在確保人民有依法定程序提起訴訟及受公平審判之權利，依司法院
    大法官釋字第三百九十六號解釋之意旨，基於憲法第十六條對於人民訴訟權之保
    障，訴訟制度應本正當法律程序（Due Process of Law）之原則，對當事人予以
    充分之程序保障；刑事訴訟法第九十五條規定「訊問被告應先告知左列事項：一
    、犯罪嫌疑及所犯所有罪名。罪名經告知後，認為應變更者，應再告知。二、得
    保持緘默，無須違背自己之意思而為陳述。三、得選任辯護人。四、得請求調查
    有利之證據。」，同法第九十八條規定「訊問被告應出以懇切之態度，不得用強
    暴、脅迫、利誘、詐欺、疲勞訊問或其他不正方法」，第九十九條規定「被告對
    於犯罪之自白及其他不利之陳述，並其所陳述有利之事實與指出證明之方法，應
    於筆錄內記載明確」，第一百條之三第一項規定「司法警察官或司法警察詢問犯
    罪嫌疑人，不得於夜間行之。但有左列情形之一者，不在此限：一、經受詢問人
    明示同意者。二、於夜間經拘提或逮捕到場而查驗其人有無錯誤者。三、經檢察
    官或法官許可者。四、有急迫之情形者」、第一百條之一前段規定「訊問被告，
    應全程連續錄音」等規定，及同法第一百五十五條第二項「無證據能力之證據，
    不得作為判斷之依據」、第一百五十六條第一項「被告之自白，非出於強暴、脅
    迫、利誘、詐欺、違法羈押或其他不正之方法，且與事實相符者，得為證據」，
    其旨咸即在透過明定刑事訴訟程序中訊問或詢問被告時應遵守之事項，及違反該
    等事項所取得被告自白之效果，落實當事人於憲法所保障正當法律程序下，以享
    有告知及聽聞之權利為前提，並得以基於其自由意志行使防禦權之權利。從而，
    實施刑事訴訟之公務員，於訊問或詢問被告程序中未遵守上開諸規定，即屬剝奪
    被告所應享有之正當法律程序保障，其因此取得之被告自白，自不具證據能力。
    第查，經本院依職權當庭勘驗警詢時之錄音帶發現，警察詢問被告過程中，證人
    戊○○在旁邊哭，被告要她不要哭（在警詢筆錄第二頁問搜索時間、地點時）；
    又警方問搜索扣押共查到何物品時，被告稱是否要照筆錄唸，警察不予理會，被
    告即照筆錄唸等情，見本院九十一年四月二日審判筆錄，足認被告於警詢中之供
    述，並非即時一問一答，亦非屬被告始末連續之供述，應先由警察擬出筆錄後，
    交由被告逐字唸讀以錄音等情甚明，顯有違刑事訴訟法第一百條之二準用同法第
    一百條之一第一項關於司法警察詢問犯罪嫌疑人時，應全程連續錄音之規定，且
    並無任何急迫情形並業經記明筆錄等情形，揆諸前揭說明，被告己○○於警詢中
    之自白，殊不具證據能力，至為灼然。
  (三)就被告辯以有關警詢中之自白係遭警察刑求所致乙節，並未提出驗傷單或診斷證
    明書等相當證據以實其說（見九十一年四月二日審判筆錄），且經本院訊問證人
    庚○○及甲○○二人均否認在卷（見九十一年一月二十四日訊問筆錄）；再者，
    證人戊○○固於九十一年一月二十四日本院審理中經提解到庭證稱︰「（被告在
    警局作筆錄時你在場？有無刑求事情？）我有在場，有二位員警刑求被告，有以
    手打他的頭部、胸部、背部，作筆錄時乙○○並未在場，當庭指認打人的員警為
    庚○○及甲○○二人，警方到民主路己○○住處我有在場，毒品是綽號黑陳的人
    拿來的，我當時在睡覺並未發現毒品種類及數量，我起來時黑陳已離開了，乙○○是在下午到民主路住處找己○○，他到時己○○就叫醒我，我們拿了一些衣物
    開門要下樓去洗衣店洗衣服再去吃飯，乙○○找己○○幹什麼我不知道，己○○
    向黑陳買安非他命是要自己吸用的，我平常也有吸用安非他命，安非他命是己○○向黑陳買入並放在床頭櫃，我要吸用時再去拿，乙○○沒有在我們民主路處吸
    用毒品」等語，而證人戊○○於同日到庭證述時，即曾就當日到庭作證之高雄市
    政府警察局苓雅分局福德二路派出所警察丙○○、庚○○、甲○○等三人，明確
    指證乃證人庚○○、甲○○二人有刑求被告之情形，雖與被告此部分之辯解大致
    相符，惟此部分是否與事實相符，仍非無疑。然被告於警詢中之自白既經本院認
    定不具證據能力，悉如前述，是被告己○○於警詢中之供述，是否確實因遭受警
    察刑求所取得，已不影響本院前述針對被告警詢中自白證據能力之認定，如相關
    人員另涉有犯罪嫌疑者，宜由檢察官另行依法偵查之，併此敘明。
  (四)又證人乙○○於警詢中供稱︰警方在民主路九號六樓之樓梯間，伊拖鞋底下查獲
    安非他命六小包共計毛重十九公克，係伊所有；是伊於八十九年五月十日上午十
    二時，在高雄市○鎮區○○路往南方向地下道旁路邊，以七千元向不詳姓名、年
    籍綽號「陳仔」購入自行吸用；伊最後於八十九年五月九日下午七時許，在高雄
    縣大寮鄉○○路一三一之二二號住處房間內施用安非他命一次；伊亦曾施用海洛
    因；伊為警查獲時乃找被告及戊○○玩而已，並未居住在該處等語，並有高雄市
    立凱旋醫院八十九年五月二十六日高市凱醫檢字第○○六一七號煙毒尿液檢驗成
    績書暨高雄市政府警察局苓雅分局偵辦煙毒、麻藥案件嫌疑人尿液採證代碼對照
    表（編號Ｆ一八五號）各乙紙在卷可稽；而證人戊○○於警詢中供稱︰為警查扣
    之海洛因及安非他命均為伊男友己○○所有供自己吸食用的，伊自八十六年間起
    施用安非他命，最近一次是在八十九年一月間，在旗津區○○路十二號住處房間
    內施用，伊所施用之安非他命係在高雄市○○路往過港遂道路旁，以一千元向不
    詳姓名、年籍綽號「阿成」年約二十餘歲之男子購買等語，並有高雄市立凱旋醫
    院八十九年五月二十六日高市凱醫檢字第○○六一七號煙毒尿液檢驗成績書暨高
    雄市政府警察局苓雅分局偵辦煙毒、麻藥案件嫌疑人尿液採證代碼對照表（編號
    Ｆ一八四號）各乙紙在卷可稽，足認證人乙○○及戊○○所施用之安非他命均非
    自被告處取得，至堪認定。
  (五)復以，證人乙○○於八十九年十一月十日本院審理中到庭證稱︰「（八十九年五
    月十日下午一時許，是否有到己○○新興區○○路九號六樓之四住處去找他？）
    有，我是擺六合夜市的，順便去問他有無辦法幫我找到攤位，我自己一個去的」
    等語；又於九十一年一月二十四日本院審理中到庭證稱︰「（被警方查獲到警局
    時你有無與己○○一齊作筆錄？）沒有，我們分別在內、外二處作筆錄，案發當
    天我是去找己○○要他幫我找一個攤位，我想在六合路作生意，我平時有吸安非
    他命的習性，我是向一位住前鎮區的陳仔的人買毒品的，案發前也曾到民主路找
    過己○○他搬到這約一、二個月，我先到查獲地點黑陳才到，我有看到己○○拿
    錢給黑陳，金額我不知道，戊○○當時在屋內睡覺，我們看黑陳下樓買飲料還沒
    有回來，所以己○○提議下樓看黑陳為何還未回來，我也剛好順便要回家，我當
    時是吃飽才過去的，己○○及戊○○下樓時沒有拿東西，我們一開門警察便拿槍
    制伏我們」等語，互核證人乙○○於警詢及本院審理中前後供述大致相符，應堪
    採信。是被告應係於八十九年五月十日中午，向「黑陳」之成年男子以不詳金額
    購入第二級毒品安非他命而持有甚明。
  (六)證人庚○○於八十九年十一月十日本院審理中到庭結證稱︰「‧‧‧當初接獲線
    報，我們去觀察了二、三天，確定有，就申請搜索票，當天我帶隊去埋伏，後來
    我看到他們三人出來，我們出示搜索票上樓，就查獲到安非他命、海洛因一小包
    、另十包安非他命、水煙燈、吸食器等物，乙○○是當時穿錯鞋子，安非他命放
    在鞋子內」等語；又於九十一年一月二十四日本院審理中到庭證稱︰伊在派出所
    時並未毆打刑求被告；「在未請搜索票前我們先去現場勘查過二、三次，在聲請
    搜索票後約中午十二時許，先到現場時快一點，我們準備埋伏並未發現有人在現
    場出入，是後來被告等三人要出來時我們才上前制伏他們，進入屋內該處是套房
    一目了然，有在屋內一四方小桌子上發現小包毒品，床頭櫃內有發現一大包安非
    他命，在小桌子下有發現吸食器，磅秤忘了在何處起出，我當天有拍照，照片、
    尿液報告、對照表相關資料再補呈，當天到場的人有謝永松、何明德，林錦堂，
    甲○○及我，在搜索時乙○○有反抗，作己○○筆錄時我有在場，由甲○○作的
    ，陳鳳菁由謝永松製作筆錄的，在派出所內並未如己○○、陳鳳菁、乙○○所述
    刑求事件」云云；另證人甲○○於九十一年一月二十四日到庭證稱︰「現場發現
    毒品地點大致上如庚○○的證詞，我們在民主路搜索時乙○○一直在掙扎要離開
    現場，在派出所內作筆錄時我們並未如被告證人三人所述的刑求事情，剛開始時
    陳鳳菁有在場後來沒有，我製作筆錄時是邊訊問邊錄音並未要被告照著筆錄唸來
    錄音，陳鳳菁所述刑求的事情並非實情，我們將人犯一同帶到所內要訊問經過時
    才將人犯帶離，夾鏈袋及電子秤在何處查獲已忘了」云云。
  (七)被告於八十九年五月十一日偵查中供稱︰查扣安非他命是「黑陳」寄放的等語；
    經檢察官聲請羈押，本院於八十九年五月十一日訊問被告供稱︰查扣安非他命是
    綽號「黑陳」上禮拜拿到渠住處寄放，未告訴渠是什麼東西，查扣物品都裝在一
    袋子內云云。
  (八)綜上，互核被告前後供述內容、證人證詞及相關扣案證物，足認被告於八十九年
    五月十日中午，向不詳姓名、年籍綽號「黑陳」年約四十餘歲之男子，以不詳金
    額，購入第二級毒品安非他命一大包、十小包（共計驗前毛重五百九十點八零公
    克，驗後毛重五百九十點七五公克）而持有等情甚明。惟被告此一持有第二級毒
    品安非他命之犯行，是否意圖販賣而持有第二級毒品安非他命，僅憑扣得數量頗
    多之第二級毒品安非他命一大包、十小包（共計驗前毛重五百九十點八零公克，
    驗後毛重五百九十點七五公克）及空塑膠夾鏈袋共一百零五個、電子秤一個、自
    製吸食器一組、酒精燈一個及第一級毒品海洛因一小包淨重零點九七公克（包裝
    重零點二一公克）等物，洵難據以推測或擬制被告持有第二級毒品安非他命，乃
    渠意圖販賣而持有之犯行，而高雄市政府警察局苓雅分局八十九年十二月八日高
    市警苓分刑字第二○二八○號函所檢附之被告己○○電話簿乙本，亦無從就內容
    據以認定被告乃意圖販賣而持有第二級毒品；此外，復查無被告準備販賣渠所持
    有第二級毒品安非他命之其他積極證據，而所查扣之第二級毒品安非他命為數甚
    多，亦難認悉供被告施用第二級毒品安非他命所用之物。
  (九)職是之故，被告己○○於前揭時、地無故持有第二級毒品安非他命之犯行洵堪認
    定，應予依法論科。
二、核被告己○○所為，係違犯毒品危害防制條例第十一條第二項之持有第二級毒品
    罪。公訴意旨認被告係意圖販賣而取得上開安非他命並持有之，應犯同條例第五
    條第二項之意圖販賣而持有第二級毒品罪嫌，然按毒品危害防制條例第五條第二
    項意圖販賣而持有毒品罪，須行為人原先持有毒品之原因並非以販賣營利為目的
    而販入持有，或係因其他原因而持有，嗣後才起意販賣者始足當之。公訴人認被
    告係意圖販賣而持有第二級毒品罪嫌，係以查獲之第二級毒品安非他命之數量、
    夾鏈袋、電子秤、水煙壺（吸食器）及酒精燈為其論據，惟被告是否意圖販賣而
    持有第二級毒品乙節，悉如前述，公訴人所認容有未洽，然起訴之基本社會事實
    同一，爰依法變更起訴法條，併予敘明。爰審酌被告素行不佳，詳如後述，犯罪
    後之態度、犯罪之手段、所生危害及渠所持有毒品之數量等一切情狀，酌情量處
    如主文所示之刑。再者，被告己○○前曾有多次違反麻醉藥品管理條例案件及妨
    害自由等罪之刑案紀錄，先於八十年間，因違反麻醉藥品管理條例案件，經本院
    於八十一年一月二十日判處有期徒刑六月確定，並於八十一年四月四日執行完畢
    ；又於八十一年間，因違反麻醉藥品管理條例案件，迭經本院及臺灣高等法院高
    雄分院於八十一年九月二十九日判處有期徒刑六月確定，並於八十一年十月二十
    二日入監執行；復於八十一年間，因犯妨害自由等罪，經本院判處有期徒刑一年
    確定；再於八十一年間，因違反麻醉藥品管理條例案件，經法院於八十二年七月
    十日判處有期徒刑五年四月確定，嗣於八十二年十月間，經法院裁定應執行有期
    徒刑六年八月，即於八十四年三月二十四日縮短刑期假釋出監（刑期至八十八年
    一月二十日期滿）；繼於八十四年間，因違反麻醉藥品管理條例案件，迭經臺灣
    屏東地方法院及臺灣高等法院高雄分院判處有期徒刑三年五月及七月，並於八十
    四年十一月三十一日入監執行，旋於八十五年一月十七日，經臺灣高等法院高雄
    分院裁定應執行有期徒刑三年五月；另於八十五年二月間，經法院裁定撤銷假釋
    ，又於八十八年十一月八日縮短刑期假釋（刑期至九十一年九月一日期滿）出監
    等情，此有臺灣高雄地方法院檢察署刑案資料查註紀錄表及臺灣高等法院被告全
    國前案紀錄表各乙份在卷可按，雖不構成累犯（公訴人容有誤會），然足認渠有
    犯罪習慣甚明，經多次受罪刑宣告確告而入監矯治，仍未收任何矯正之效，顯見
    被告無法憑渠堅強意志力改善渠犯罪習慣，是故，除宣告主刑之外，仍有另藉保
    安處分措施加強他律矯治之必要，爰併予宣告被告於刑之執行完畢或赦免後令入
    勞動場所強制工作二年。惟斟酌其所犯情節尚未達積極侵害他人身體健康或其他
    權益，且斟酌渠破壞社會秩序之程度，認為所宣告之強制工作處分以保護管束代
    之，以觀後效並啟自新。至扣案之結晶體係第二級毒品安非他命一大包、十小包
    （共計驗前毛重五百九十點八零公克，驗後毛重五百九十點七五公克），而電子
    秤及吸食器各一個均屬殘留有第二級毒品安非他命之物，已如前述，而該吸食器
    ，雖非屬專供施用毒品之器具，然因安非他命殘渣附著其上，剝離不易，仍應屬
    違禁物之列，爰併依同條例第十八條第一項前段之規定，不問屬於犯人與否，均
    沒收銷燬之。又鑑驗所耗損之安非他命晶體既已滅失，自毋庸宣告沒收銷毀之。
    另扣案酒精燈及空夾鏈袋一百零五個非屬違禁物，亦無從證明是否確屬供被告犯
    罪所用之物、供被告犯罪預備之物，或因被告犯罪所得之物，且亦無從稽攷是否
    確為被告所有，爰不依刑法第三十八條第一項第一款、第二款或第三款之規定，
    併予宣告沒收。復以，查扣第一級毒品海洛因一小包淨重零點九七公克（包裝重
    零點二一公克），應係供被告施用第一級毒品海洛因所用之物，且未據公訴人起
    訴，自非本院審究範圍，爰不另為不沒收之諭知，附此指明。
據上論斷，應依刑事訴訟法第二百九十九條第一項前段、第三百條，毒品危害防制條
例第十一條第二項、第十八條第一項前段，刑法第十一條、第九十條第一項、第二項
、第九十二條第一項、第二項，判決如主文。
中      華      民      國    九十一    年      四      月     十六     日
                                  臺灣高雄地方法院刑事第二庭
                                      法  官  劉  定  安
右正本證明與原本無異。
如不服本判決，應於判決送達後十日內，向本院提出上訴狀。
                                      書記官  歐  文  政
中    華    民    國      九十一      年      四      月      十七      日
附錄本案論罪科刑法條全文︰
毒品防制條例第十一條第二項：
持有第二級毒品者，處二年以下有期徒刑、拘役或新臺幣三萬元以下罰金。
